臺灣板橋地方法院刑事判決　　　　　　　95年度訴字第3799號
公　訴　人　臺灣板橋地方法院檢察署檢察官
被　　　告　甲○○
　　　　　　　　　（現另案於臺灣臺北監獄臺北分監執行中）
上列被告因違反毒品危害防制條例案件，經檢察官提起公訴（95
年度毒偵字第6423號），本院受理後被告為有罪之陳述，經合議
庭裁定由受命法官獨任進行簡式審判程序，判決如下：
    主  文
甲○○施用第一級毒品，累犯，處有期徒刑拾月，扣案之第一級
毒品海洛因淨重零點零貳公克沒收銷燬；又施用第二級毒品，累
犯，處有期徒刑陸月。應執行有期徒刑壹年貳月，扣案之第一級
毒品海洛因淨重零點零貳公克沒收銷燬。
    事  實
一、甲○○前曾有多次違反肅清煙毒條例、麻醉藥品管理條例等
    案件之前案紀錄，又於89年間因施用毒品案件，經臺灣臺北
    地方法院以89年度毒聲字第1483號裁定送觀察、勒戒後，認
    有繼續施用毒品之傾向，由同院以89年度毒聲字第2839號裁
    定令入戒治處所施以強制戒治一年，嗣因處遇成效合格，於
    90年9 月25日經同院以90年度毒聲字第2072號裁定停止戒治
    ，所餘期間付保護管束，於90年11月18日保護管束期滿未經
    撤銷，經臺灣臺北地方法院檢察署檢察官於90年12月11日以
    90年度戒毒偵字第280 號為不起訴處分確定；又於91年間因
    施用毒品案件，經本院以91年度毒聲字第3186號裁定令入戒
    治處所施以強制戒治，並經臺灣板橋地方法院檢察署檢察官
    提起公訴，其中強制戒治部分於92年12月31日戒治期滿執行
    完畢，起訴部分則經本院於92年2 月7 日以91年度訴字第22
    75號判處有期徒刑六月，於92年3 月3 日確定，於93年6 月
    30日縮短刑期執行完畢（構成累犯）。再於94年間因施用第
    一級、第二級毒品案件，經本院於95年7 月21日以94 年 度
    訴字第2835號分別判處有期徒刑十月、六月，應執行有期徒
    刑一年二月，於95年8 月17日確定，現尚在監執行中。猶不
    知悔改，復基於施用第一級毒品海洛因、第二級毒品甲基安
    非他命（起訴書載為安非他命）之犯意，於95年9 月14日中
    午時分，在臺北縣中和市○○街530 號14樓之住處，以注射
    針筒注入體內之方式施用第一級毒品海洛因一次，另以吸食
    器點火燒烤產生煙霧之方式施用第二級毒品甲基安非他命一
    次。嗣於95年9 月14日下午6 時許，在臺北縣中和市○○路
    49巷20弄口為警查獲，並扣得其所有供己施用之第一級毒品
    海洛因淨重0.02公克，且經採尿驗悉。
二、案經臺北縣政府警察局中和分局報請臺灣板橋地方法院檢察
    署檢察官偵查起訴，經本院合議庭裁定以簡式審判程序審理
    。
    理  由
一、訊據被告甲○○於本院審理時對其於上揭時、地施用第一級
    毒品海洛因、第二級毒品甲基安非他命之犯行，業均坦承不
    諱，又被告經警詢問後所採集之尿液經送檢驗結果，呈施用
    第一級毒品海洛因、第二級毒品甲基安非他命之陽性反應，
    有臺灣檢驗科技股份有限公司於95年10月3 日出具之濫用藥
    物尿液檢驗報告各一件附卷可稽。而扣案之白粉，經送法務
    部調查局鑑驗結果，確含第一級毒品海洛因成分，淨重0.02
    公克，有該局95年10月19日調科壹字第09523025250 號鑑定
    書一件在卷可參。再者，被告前於89年間因施用毒品案件，
    經臺灣臺北地方法院以89年度毒聲字第1483號裁定送觀察、
    勒戒後，認有繼續施用毒品之傾向，由同院以89年度毒聲字
    第2839號裁定令入治處所施以強制戒治一年，嗣因處遇成效
    合格，於90年9 月25日經同院以90年度毒聲字第2072號裁定
    停止戒治，所餘期間付保護管束，於90年11月18日保護管束
    期滿未經撤銷，經臺灣臺北地方法院檢察署檢察官於90年12
    月11日以90年度戒毒偵字第280 號為不起訴處分確定；又於
    91年間因施用毒品案件，經本院以91年度毒聲字第3186號裁
    定令入戒治處所施以強制戒治，於92年12月31日戒治期滿執
    行完畢，復有臺灣高等法院被告前案紀錄表附卷可參，足認
    被告係於經觀察、勒戒及強制戒治執行完畢釋放後，五年內
    再犯施用第一級、第二級毒品之犯行，至為灼然。綜上，足
    認被告自白與事實相符，罪證明確，犯行洵堪認定。
二、查海洛因及甲基安非他命分別係毒品危害防制條例第2 條第
    2 項第1 款、第2 款所列之第一級、第二級毒品。核被告所
    為，係犯毒品危害防制條例第10條第1 項之施用第一級毒品
    罪及同條例第10條第2 項之施用第二級毒品罪。被告於施用
    毒品海洛因、甲基安非他命而持有各該毒品之低度行為，應
    分別為施用之高度行為所吸收，均不另論罪。被告所犯上開
    施用第一級毒品、第二級毒品兩罪間，犯意各別，行為互殊
    ，應予分論併罰。查被告於91年間因施用毒品案件，經本院
    於92年2 月7 日以91年度訴字第2275號判處有期徒刑六月，
    於92年3 月3 日確定，於93年6 月30日縮短刑期執行完畢，
    有臺灣高等法院被告前案紀錄表在卷可按，其於有期徒刑執
    行完畢後五年內故意再犯本案之罪，係屬累犯，應依刑法第
    47條第1 項規定加重其刑。爰審酌被告年值青壯，不思尋求
    正當之身心發展，前曾有毒品前科，仍不知警惕，竟又施用
    足以導致精神障礙、性格異常，甚至造成生命危險之毒品，
    戕害一己之身心健康，對社會治安可能之危害程度非微，惟
    其於犯罪後尚能坦承犯行等一切情狀，分別量處如主文所示
    之刑，並依刑法第51條第5 款規定定其應執行之刑，以示懲
    儆。
三、扣案之第一級毒品海洛因淨重0.02公克，係查獲之毒品，不
    問屬於犯人與否，爰依毒品危害防制條例第18條第1 項前段
    規定，併予宣告沒收銷燬。
四、臺灣板橋地方法院檢察署檢察官以95年度毒偵字第8397號、
    95年度毒偵字第7936號移送併案審理意旨略以：被告於95年
    10月19日下午1 時40分許、95年10月28日晚上11時20分許先
    後兩次為警採尿前回溯26小時內之某時，在不詳處所，各施
    用第一級毒品海洛因一次，業經採尿驗悉，因認被告涉有毒
    品危害防制條例第10條第1 項之施用第一級毒品罪嫌，且與
    被告所涉之上揭施用第一級毒品海洛因犯行，在法律評價上
    應屬於包括一罪之接續犯或集合犯，為法律上同一案件，故
    移送併案審理等語。經查，併案意旨所指被告施用第一級毒
    品犯行，均係發生於95年7 月1 日刑法修正生效施行之後，
    而因刑法有關連續犯之規定業已刪除，當無連續犯之規定可
    資適用，自難認與前開論罪科刑之部分有何裁判上一罪關係
    。再者，所謂包括一罪，係指包含接續犯、集合犯等各種犯
    罪類型之實質上一罪而言。又接續犯，必須行為人主觀上出
    於單一犯意，而其客觀行為分為數個舉動接續進行，且各舉
    動在時間、空間上有密切之關係，並持續侵害同一法益，以
    實現一個犯罪構成要件而言。然查，併案意旨所指之被告於
    95年10月19日下午1 時40分許、95年10月28日晚上11時20分
    許兩次為警採尿前回溯26小時內之某時各施用第一級毒品一
    次之犯行，相距本件被告所涉上揭犯行，已相隔1 月有餘，
    亦無積極事證足認其犯罪地點係在同一或密接之場所，衡情
    實難認兩者間具有接續犯之包括一罪關係。況且，所謂集合
    犯，係指立法者在犯罪構成要件所描述或預設之該當行為，
    本即具有不斷反覆實施之特性而言，例如「經營」、「收集
    」、「常業」等犯行，自其構成要件之描述，本即有反覆為
    同一行為之意義。惟查，施用毒品犯行之構成要件行為係「
    施用」，於立法者之立法描述中，實難認有反覆為同一行為
    之含意在內；雖施用毒品之行為顯可能係成癮之依賴行為，
    而另有符合所謂「習慣犯」（或「慣行犯」）之學理上概念
    ，但此種概念終與集合犯之概念非屬一致，且實務上殊少見
    有採「習慣犯」為包括一罪之作法，自亦不宜遽以採之；此
    外雖有論者以為解釋集合犯之概念非以法條之文義解釋為限
    ，尚可自其處罰規範之目的來加以解釋，然此種說法是否過
    度擴張或變易集合犯之固有概念，且經由目的性擴張之解釋
    結果，易使集合犯之概念及其犯罪態樣趨於不明確，反可能
    有害於法律之安定性，是否得宜，亦不無疑問。綜此論述，
    移送併案審理部分與本件前揭判決有罪部分，實難認有何接
    續犯或集合犯之包括一罪關係可言，本院就併案部分尚無從
    併予審理，應退由檢察官另為妥適之處理，附此敘明。
據上論斷，應依刑事訴訟法第273 條之1 第1 項、第299 條第1
項前段，毒品危害防制條例第10條第1 項、第2 項、第18條第1
項前段，刑法第11條前段、第47條第1 項、第51條第5 款，判決
如主文。
本案經檢察官蔡元仕到庭執行職務
中　　華　　民　　國　　96　　年　　1 　　月　　9 　　日
                  刑事第一庭    法  官  張江澤
以上正本證明與原本無異。
如不服本判決，應於判決送達後10日內，向本院提出上訴狀。
                                書記官  林怡秀
中　　華　　民　　國　　96　　年　　1 　　月　　9 　　日
附錄本案論罪科刑法條全文：
毒品危害防制條例第10條
施用第一級毒品者，處六月以上五年以下有期徒刑。
施用第二級毒品者，處三年以下有期徒刑。
